【裁判字號】    92,訴,1525
【裁判日期】    920630
【裁判案由】    毒品危害防制條例
【裁判全文】
臺灣臺中地方法院刑事判決                        九十二年度訴字第一五二五號
    公  訴  人  臺灣臺中地方法院檢察署檢察官
    被      告  甲○○
右列被告因毒品危害防制條例案件，經檢察官提起公訴（九十二年度毒偵字第一二八
０號），本院判決如左：
    主  文
甲○○施用第一級毒品，累犯，處有期徒刑捌月，扣案之注射針筒壹支沒收。
    事  實
一、甲○○前曾有違反麻醉藥品管理條例前科，又於民國八十九年十月十二日，因重
    利案件，經最高法院以八十九年度台上字第六一一七號判決上訴駁回確定（即臺
    灣高等法院臺中分院判處有期徒刑五月之案件），後經送監執行於九十年五月六
    日因徒刑執行完畢出監（指揮書執畢日期為九十年五月五日，後另又因曾於八十
    八年八月間起至同年九月七日止之連續幫助施用第一級毒品案件，於九十二年四
    月十五日，經臺灣臺東地方法院判處有期徒刑十月）；另前因施用第一、二級毒
    品海洛因、安非他命案件，經臺灣屏東地方法院以八十八年度毒聲字第一九六一
    號裁定送觀察、勒戒後，認有繼續施用毒品之傾向，而由上開院續行以八十八年
    度毒聲字第二二二五號裁定送強制戒治壹年，於八十九年十月八日期滿後並經臺
    灣屏東地方法院檢察署檢察官於八十九年十月十九日以八十九年度戒毒偵字第四
    三六號為不起訴之處分，並於八十九年十月二十三日經公告而確定。詎甲○○猶
    不知悔改，於前案施用毒品案件不起訴處分確定後五年內，竟另基於施用第一級
    毒品海洛因之犯意，於九十二年四月二十一日，在臺中市○○路與建成路口旁之
    加油站廁所內，以將少許第一級毒品海洛因粉末羼入香煙內，再點火施用之方式
    ，施用第一級毒品海洛因一次。嗣於九十二年四月二十三日下午八時許，經警在
    臺中市○○路與大智路口附近發現甲○○甫自藥房出來，且形跡可疑，即趨前盤
    查其身分證件，甲○○見狀即主動自其左褲袋內取出其所購賣原預備供施用第一
    級毒品海洛所用之注射針筒一支，並在有偵查犯罪職權之機關或個人發覺其犯罪
    前，自動向臺中市警察局第三分局警員劉建昌自首施用第一級毒品海洛因之犯行
    ，並主動接受裁判（另經本院於九十二年四月二十五日以九十二年度毒聲字第一
    一一四號裁定甲○○令入戒治處所施以強制戒治壹年）。
二、案經臺中市警察局第三分局報請臺灣臺中地方法院檢察署檢察官偵查起訴。
    理  由
一、右揭事實，業據被告甲○○於本院審理時坦承不諱，而被告於為警查獲後，經採
    其尿液送請鑑驗，其檢驗結果確呈「鴉片類藥物」陽性反應，有中山醫學大學附
    設醫院檢驗科藥物檢測中心所出具之篩檢報告一紙附卷可參，並有注射針筒一支
    扣案足資佐證，則被告就其有施用第一級毒品海洛因之自白核與事實相符，堪予
    採信。又被告前因施用第一、二級毒品海洛因、安非他命案件，經臺灣屏東地方
    法院以八十八年度毒聲字第一九六一號裁定送觀察、勒戒後，認有繼續施用毒品
    之傾向，而由上開院續行以八十八年度毒聲字第二二二五號裁定送強制戒治壹年
    ，於八十九年十月八日期滿後並經臺灣屏東地方法院檢察署檢察官於八十九年十
    月十九日以八十九年度戒毒偵字第四三六號為不起訴之處分，並於八十九年十月
    二十三日經公告而確定等情，有該不起訴處分書（係電腦查詢書類）及臺灣臺中
    地方法院檢察署刑案資料查註紀錄表各一份在卷足憑。參以被告係先經送強制戒
    治及停止戒治，所餘戒治期間，並經付保護管束期滿，足認被告於經戒治後確已
    斷癮，故被告此次於強制戒治期滿後，再為施用第一級毒品之犯行，應確係另行
    起意無訛。另按刑法第六十二條所謂發覺，固非以有偵查犯罪職權之機關或人員
    確知其人犯罪無誤為必要，而於對其發生嫌疑時，即得謂為已發覺；但此項對犯
    人之嫌疑，仍須有確切之根據得為合理之可疑者，始足當之，若單純主觀上之懷
    疑，要不得謂已發生嫌疑（最高法院七十二年台上字第六四一號判例意旨參照）
    。本件經當庭質之證人即警員劉建昌則結證稱：當天我們在藥房附近看到被告，
    形跡可疑，上前盤查，問他是否有違禁物，被告即主動交出針筒，在被告尚未告
    訴我們之前，我們並不知道他有吸毒等語（見本院九十二年六月二十三日審判筆
    錄），足認被告確係在警員未發現有確切之根據得為合理之懷疑前（即警員劉建
    昌等人當時應僅係單純主觀上之懷疑），即主動供述其犯罪，自係屬符合自首之
    要件。本件事證明確，被告施用第一級毒品海洛因之犯行洵堪認定。
二、按海洛因係毒品危害防制條例所定之第一級毒品，不得非法施用。是核被告所為
    ，係犯毒品危害防制條例第十條第一項之施用第一級毒品罪。查被告為供施用第
    一級毒品而持有該級毒品之低度行為，應為施用之高度行為所吸收，不另論罪。
    查被告前曾於八十九年十月十二日，因重利案件，經最高法院以八十九年度台上
    字第六一一七號判決上訴駁回確定（即臺灣高等法院臺中分院判處有期徒刑五月
    之案件），後經送監執行於九十年五月六日因徒刑執行完畢出監（指揮書執畢日
    期為九十年五月五日），有臺灣高等法院被告全國前案紀錄表、臺灣臺中地方法
    院檢察署刑案資料查註紀錄表、執行指揮書（指重利案件應執行有期徒刑五月）
    影本及法務部在監在押資料表各一份附卷可稽，被告前受有期徒刑執行完畢，於
    五年以內再犯本件有期徒刑以上之罪，為累犯，應依刑法第四十七條規定加重其
    刑。末查被告施用第一級毒品海洛因之犯行，於警方尚未發覺前，即主動向臺中
    市警察局第三分局警員劉建昌自首，此亦經證人即警員劉建昌於本院審理時到庭
    結證屬實（見本院九十二年六月二十三日審判筆錄，及參酌最高法院七十二年台
    上字第六四一號、七十五年台上字第一六三四號判例意旨），被告對於未發覺之
    罪自首而接受裁判，應依自首之規定減輕其刑，上開刑有加重及減輕者，並依法
    先加後減之。爰審酌被告之平日素行（有麻藥前科）、施用毒品係戕害自身健康
    、施用第一級毒品之次數為一次與前曾經送強制戒治期滿仍未知警惕、犯罪之動
    機、目的、所生危害及犯罪後坦承犯行態度尚屬良好等一切情狀，量處如主文所
    示之刑，以示懲儆。
三、扣案之注射針筒一支，係被告所有，且係預備供犯罪所用之物，業經被告陳明在
    卷（詳見本院九十二年六月二十三日審判筆錄），爰依刑法第三十八條第一項第
    二款之規定宣告沒收之。
據上論斷，應依刑事訴訟法第二百九十九條第一項前段，毒品危害防制條例第十條第
一項、第二十三條第二項，刑法第十一條前段、第四十七條、第六十二條前段、第三
十八條第一項第二款，判決如主文。
本案經檢察官沈淑宜到庭執行職務。
中      華      民      國      九十二      年    六    月      三十    日
                                    臺灣臺中地方法院刑事第六庭
                                        法  官  許  旭  聖
右正本證明與原本無異。
如不服本判決，應於判決送達後十日內向本院提出上訴狀（須附繕本），上訴於
臺灣高等法院臺中分院。
                                        書記官
中      華      民      國      九十二      年    六    月      三十    日
錄本案論罪科刑法條：
毒品危害防制條例第十條第一項：
施用第一級毒品者，處六月以上五年以下有期徒刑。


司法院資訊處製作；財團法人民間司法改革基金會備份。
